臺灣屏東地方法院民事判決　　　　　九十一年度訴字第一一一號
　　原　　　告　甲○○
　　被　　　告　乙○○○○○○.
　　　　　　　　丙○○
右當事人間請求給付差價事件，本院判決如左：
    主      文
被告乙○○○○○○○應給付原告新台幣捌拾萬元，及自民國九十一年二月二十七日
起至清償日止按週年利率百分之五計算之利息。
原告其餘之訴駁回。
訴訟費用由被告乙○○○○○○○負擔。
本判決於原告以新台幣貳拾陸萬元供擔保後，得假執行。但被告乙○○○○○○○如
於假執行程序實施前以新台幣捌拾萬元預供擔保，得免為假執行。
原告其餘假執行之聲請駁回。
    事      實
甲、原告方面：
一、聲明：求為判決(一)被告應共同給付原告新台幣（下同）八十萬元，及自起訴狀繕
    本送達被告翌日（即民國九十一年二月二十七日）起至清償日止按週年利率百分
    之五計算之利息。(二)願供擔保，請准宣告假執行。
二、陳述：
    緣原告於民國九十年六月間委託被告乙○○○○○○○代理銷售其未成年子女何
    明軒與何柔慧所有坐落屏東市○○段三八九之一八地號土地及其上建號八九一號
    即門牌號碼屏東市○○街一一六巷一六號房屋（下稱系爭不動產），而方永強於
    同年七月間經任職天下房屋的被告丙○○帶領看過系爭不動產後，曾於同年八月
    一日下午三、四時前往天下房屋向被告丙○○表示願出價二百六十萬元購買系爭
    不動產，並與之簽訂委託議價金收據及繳納議價金一十萬元，惟被告竟故意隱匿
    此事，而向原告表示僅訴外人嚴寶琳願出價二百二十萬元購買該屋，原告乃於同
    年八月二日在天下房屋就系爭不動產以價金二百二十萬元與嚴寶琳訂立買賣契約
    ，並當場收受簽約金二十萬元，詎被告竟於同年月三日以價金二百六十萬元將之
    轉賣與方永強，被告顯然違反不動產經紀業管理條例第十九條規定而故意收取差
    價四十萬元，而方永強已將其依該條規定得請求被告將已收取之差價於加計利息
    後加倍返還之權利讓與原告，爰起訴請求被告應共同給付如主文第一項所示之金
    額及法定遲延利息。
三、對被告抗辯所為陳述：
（一）方永強於八月一日即表示願以二百六十萬元購買系爭不動產，並與被告簽訂委
      託議價收據，惟被告未將此事告知原告，並旋即於當晚要邀約原告於翌日與嚴
      寶琳簽訂買賣契約，詎原告於八月二日就系爭不動產以價金二百二十萬元與嚴
      寶琳訂立買賣契約後，被告竟隨即於翌日以二百六十萬元將之轉賣與方永強。
（二）原告與嚴寶琳簽約當日蔡偉德代書亦在場，請就簽約當時有無談及將系爭不動
      產移轉登記與第三人、尾款的付款人與付款地點、蔡偉德曾否向方永強查詢買
      賣情況等事項訊問之。
（三）嚴寶琳稱其向母親與友人借貸金錢用以支付系爭不動產的價金，惟方永強將買
      賣價金二百六十萬元交與被告乙○○○○○○○後，嚴寶琳竟未取回反而委託
      被告代為另覓房屋，參以嚴寶琳無法表明其交與被告仲介費之具體金額，足認
      嚴寶琳僅係被告用以賺取差價的人頭。
四、證據：提出營利事業登記抄本一件，及代理銷售契約書、委託議價金收據、請求
    權轉讓書、土地登記申請書等影本各一件為證，並請求訊問證人方永強、嚴寶琳
    與蔡偉德。
乙、被告方面：
一、聲明：求為判決(一)駁回原告之訴。(二)如受不利益判決，願供擔保，請准宣告免為
    假執行。
二、陳述：
（一）原告於九十年八月一日與被告簽訂系爭不動產代理銷售契約，委託銷售價款為
      二百二十萬元，而房屋投資者嚴寶琳知悉系爭不動產將出售後，即表示願以委
      託銷售價二百二十萬元購買系爭不動產，被告隨即與原告連絡雙方簽約事宜，
      原告與嚴寶琳乃於同年八月二日下午五時許就系爭不動產簽訂買賣契約書，嚴
      寶琳並於買賣契約成立同時交付原告訂金二十萬元。而該買賣契約書已載明價
      金交付情形，且原告於九十年八月十五日所書立保證書上亦載明系爭不動產價
      金全部繳納完畢，其願全力配額辦理系爭不動產移轉登記事宜等情，足認原告
      就本件買賣全盤參與，其何以就上開事證支字未提。再者，原告曾認職海記建
      設公司，且陪同原告簽約之蔡偉德亦曾任職上誠房屋而目前單從事代書工作，
      渠等對系爭不動產買賣事宜均知之甚稔，何以刻意隱瞞原買賣契約之事實，並
      提供不實資訊與方永強，致方永強誤認有謂差價而將其差價請求權讓與原告，
      本件原告之主張與事證不符，況方永強與原告非親非故，何以願將其差價請求
      權無條件讓與原告，此有違經驗法則。
（二）嚴寶琳看過系爭不動產後，乃於九十年七月底出價二百二十萬元，原告於同年
      月三十一日晚間表示願以二百二十萬元出賣之，而方永強於同年七月底看過系
      爭不動產後並未立即出價，嗣於八月一日下班時間前往天下房屋向被告丙○○
      表示表示欲以二百五十萬元購買系爭不動產，並與之簽訂委託議價金收據及交
      付一十萬元議價金，而被告丙○○曾告知系爭不動產已出賣與嚴寶琳，被告即
      與嚴寶琳商量，嚴寶琳於八月三日表示願以二百六十萬元將系爭不動產出賣與
      方永強，惟因當時系爭不動產尚未移轉登記在嚴寶琳名下，僅於方永強所簽訂
      前揭委託議價金收據上記載此事，並未簽訂買賣契約書。又嚴寶琳購得系爭不
      動產後，因方永強欲以二百六十萬元購買之並需辦理貸款，嚴寶琳乃依其與原
      告所訂買賣契約書第八條約定，將系爭不動產指定移轉登記與方永強，本件並
      無所謂差價問題。
三、證據：提出營利事業登記證、綜合所得稅核定通知書、不動產買賣契約書、票據
    簽收證明書、保證書、代理銷售契約書等影本各一件為證。
    理      由
一、本件原告起訴主張其於九十年六月間委託被告乙○○○○○○○代理銷售其未成
    年子女何明軒與何柔慧所有坐落屏東市○○段三八九之一八地號土地及其上建號
    八九一號即門牌號碼屏東市○○街一一六巷一六號房屋（下稱系爭不動產），而
    方永強於九十年七月間經任職天下房屋的被告丙○○帶領看過系爭不動產後，曾
    於同年八月一日下午三、四時前往天下房屋向被告丙○○表示願出價二百六十萬
    元購買系爭不動產，並與之簽訂委託議價金收據及繳納議價金一十萬元，惟被告
    竟故意隱匿此事，而向原告表示僅訴外人嚴寶琳願出價二百二十萬元購買該屋，
    原告乃於同年八月二日在天下房屋就系爭不動產以價金二百二十萬元與嚴寶琳訂
    立買賣契約，並當場收受簽約金二十萬元，詎被告竟於同年月三日以價金二百六
    十萬元將之轉賣與方永強，被告顯然違反不動產經紀業管理條例第十九條規定而
    故意收取差價四十萬元，而方永強已將其依該條規定得請求被告將已收取之差價
    於加計利息後加倍返還之權利讓與原告，爰起訴請求被告應共同給付如主文第一
    項所示之金額及法定遲延利息等語。而被告則以：(一)原告於九十年八月一日與被
    告簽訂系爭不動產代理銷售契約，委託銷售價款為二百二十萬元，而房屋投資者
    嚴寶琳知悉系爭不動產將出售後，即表示願以委託銷售價二百二十萬元購買系爭
    不動產，被告隨即與原告連絡雙方簽約事宜，原告與嚴寶琳乃於同年八月二日下
    午五時許就系爭不動產簽訂買賣契約書，嚴寶琳並於買賣契約成立同時交付原告
    訂金二十萬元。而該買賣契約書已載明價金交付情形，且原告於九十年八月十五
    日所書立保證書上亦載明系爭不動產價金全部繳納完畢，其願全力配額辦理系爭
    不動產移轉登記事宜等情，足認原告就本件買賣全盤參與，其何以就上開事證支
    字未提。再者，原告曾認職海記建設公司，且陪同原告簽約之蔡偉德亦曾任職上
    誠房屋而目前單從事代書工作，渠等對系爭不動產買賣事宜均知之甚稔，何以刻
    意隱瞞原買賣契約之事實，並提供不實資訊與方永強，致方永強誤認有謂差價而
    將其差價請求權讓與原告，本件原告之主張與事證不符，況方永強與原告非親非
    故，何以願將其差價請求權無條件讓與原告，此有違經驗法則。(二)嚴寶琳看過系
    爭不動產後，乃於九十年七月底出價二百二十萬元，原告於同年月三十一日晚間
    表示願以二百二十萬元出賣之，而方永強於同年七月底看過系爭不動產後並未立
    即出價，嗣於八月一日下班時間前往天下房屋向被告丙○○表示表示欲以二百五
    十萬元購買系爭不動產，並與之簽訂委託議價金收據及交付一十萬元議價金，而
    被告丙○○曾告知系爭不動產已出賣與嚴寶琳，被告即與嚴寶琳商量，嚴寶琳於
    八月三日表示願以二百六十萬元將系爭不動產出賣與方永強，惟因當時系爭不動
    產尚未移轉登記在嚴寶琳名下，僅於方永強所簽訂前揭委託議價金收據上記載此
    事，並未簽訂買賣契約書。又嚴寶琳購得系爭不動產後，因方永強欲以二百六十
    萬元購買之並需辦理貸款，嚴寶琳乃依其與原告所訂買賣契約書第八條約定，將
    系爭不動產指定移轉登記與方永強，本件並無所謂差價問題等語，資為抗辯。
二、經查，原告委託被告乙○○○○○○○居間銷售其未成年子女何明軒與何柔慧所
    有坐落屏東市○○段三八九之一八地號土地及其上建號八九一號即門牌號碼屏東
    市○○街一一六巷一六號房屋（下稱系爭不動產），而被告向原告表示僅訴外人
    嚴寶琳願出價二百二十萬元購買系爭不動產，原告乃於九十年八月二日就系爭不
    動產與嚴寶琳訂立買賣契約，約定價金二百二十萬元並當場收受簽約金二十萬元
    ，而嚴寶琳旋即於同年月三日以價金二百六十萬元將系爭不動產轉賣與方永強之
    事實，為兩造所同陳，並經兩造提出與所述符代理銷售契約書、不動產買賣契約
    書、委託議價金收據等件為證，尚堪信為真實。
三、原告主張方永強於九十年七月間經任職天下房屋的被告丙○○帶領看過系爭不動
    產後，曾於同年八月一日下午三、四時前往天下房屋向被告丙○○表示願出價二
    百六十萬元購買系爭不動產，並與之簽訂委託議價金收據及繳納議價金一十萬元
    ，惟被告竟故意隱匿此事，被告顯然違反不動產經紀業管理條例第十九條規定而
    故意收取差價四十萬元等語，業經原告提出與述相符委託議價金收據為證，並請
    求訊問證人方永強與嚴寶琳，而被告則否認之並以前詞置辯，復查：
（一）依原告所提方永強於九十年八月一日簽訂之委託議價金收據記載：「一、委託
      人願以新台幣二百五十萬元承購天下房屋公司代理銷售坐落屏東市○○街一一
      六巷一六號之房地。二、因出價金額與屋主委託之價位尚有差距，願以新台幣
      壹拾萬元整，委託天下房屋公司與屋主協商價格，若能成交則上述款項轉做訂
      金，．．．。」等語。
（二）被告丙○○於本院審理時陳稱：「方永強在九十年七月底跟我接觸，我有帶他
      去看房子，但是沒有出價，因為他說他有另外一間房子還沒有處理。九十年八
      月一日下午將進六點時到我的辦公室去出價，他當時出價新台幣二百五十萬元
      ，我說這間房子已經有人訂了，我要問問看人家肯不肯賣。嚴寶琳是我們老闆
      負責接洽的。」等語（見本院九十一年四月十七日言詞辯論筆錄）。
（三）證人方永強於本院審理時結證稱：「（提示卷附收據）．．．我是在九十年七
      月底由現在在場的這位曾小姐帶我去看這棟房子的，我看的時候還沒有馬上作
      決定，我決定要買時，也就是我簽這張收據時，時間是九十年八月一日，那是
      因為那天中午一、二點我又去看了一次這棟房屋之後，我就決定要買，也就是
      當天下午三、四點下班前，我去天下房屋出價二百五十萬元，那時我是跟曾小
      姐接洽的，當時曾小姐說底價是二百八十萬元。所以權利金我必須出高一點，
      而且要給她一些價格空間，她比較好談，所以我就簽了這張議價單並同意可以
      加價十萬元，我並且交付二十萬元給曾小姐，而在九十年八月二日曾小姐打電
      話告訴我說以二百六十萬元談成了，．．．。」等語（見本院九十一年五月二
      十九日言詞辯論筆錄）。經核其證詞尚與前揭收據記載內容及被告丙○○之陳
      述大致相符，尚堪信為真實，足認於原告就系爭不動產以價金二百二十萬元與
      嚴寶琳訂立買賣契約的前一日，證人方永強即向被告表示願以最高價額二百六
      十萬元購買系爭不動產。
（四）證人嚴寶琳於本院審理時結證稱：「．．．當天我先交付十萬元還是二十萬元
      ，當時是給現金，一共分三次給付，第一、二次都是給現金第三次因為我人不
      在，我是匯款給郭先生，請他代為轉交，我買房子的錢是向我媽媽借款一百萬
      元，有部分是我自己的存款，有部分是我向朋友借款的，我會請郭先生拿我的
      付款明細給鈞院。我買房子都是為了投資，在九十年八月一日早上郭先生通知
      我簽約，在晚上郭先生又告訴我說這棟房子另有買主，我說等我簽了約再說，
      而在九十年八月三日郭先生說買主要出價二百五十萬元，我說要加一些，後來
      郭先生說買主要出價二百六十萬元，我就說好，所以我買了這棟房子之後，後
      來是登記給方先生。我先在買賣契約上簽名之後，是郭先生拿去給方先生簽名
      ，我沒有出面，而這二百六十萬元郭先生並沒有交給我，因為我還要委託郭先
      生幫我物色投資買房子。」等語（見本院九十一年五月二十九日言詞辯論筆錄
      ）。則嚴寶琳向其母及友人借款購買系爭不動產並立即將之轉賣後，何以不思
      取回轉賣所得價金二百六十萬元，反將之交與不動產經紀業即被告乙○○○○
      ○○○代為保管，顯與一般經驗法則相違，且被告於簽約前未立即將方永強表
      示願以二百五十萬元購買系爭不動產的消息告知出賣人即原告，反將此消息立
      即告知同為承買人的嚴寶琳，顯違反誠信原則。
（五）被告郭禮財於本院審理時陳稱：「．．．嚴寶琳在九十年七月初第一次出價二
      百萬元，我們回報屋主二百萬元，但是屋主不願意賣，到了七月嚴先生出價二
      百二十萬元，我們回報屋主二百一十萬元，屋主在九十年七月三十一日晚上說
      二百二十萬元願意賣。．．．」等語（見本院九十一年五月一日言詞辯論筆錄
      ）。則被告既辯稱原告於九十年七月三十一日表示願以二百二十萬元出賣系爭
      不動產云云，而證人嚴寶琳亦證稱其於同年八月三日始表示願以二百六十萬元
      出賣系爭不動產云云，何以被告於九十年八月一日向方永強表示其承買價額仍
      低於系爭不動產出賣人之委託出售價格而藉以哄抬售。
（六）綜上所述，足認被告明知原告願以二百二十萬元出賣系爭不動產後，仍告知承
      買人方永強其承買價額二百五十萬元低於原告之委託出售價格而藉以哄抬售價
      ，經方永強表示願以最高價額二百六十萬元購買系爭不動產後，被告乙○○○
      ○○○○隨即藉嚴寶琳之名義與原告訂立買賣契約以二百二十萬元購得系爭不
      動產，並旋即再藉嚴寶琳之名義以二百六十萬元將之轉賣與方永強，且由被告
      乙○○○○○○○取得轉賣價金二百六十萬元，則被告乙○○○○○○○顯已
      從中賺取差價高達四十萬元，而被告丙○○並未取得任何差價。
四、按經紀業或經紀人員不得收取差價或其他報酬，其經營仲介業務者，並應依實際
    成交價金或租金按中央主管機關規定之報酬標準計收。違反前項規定者，其已收
    取之差價或其他報酬，應於加計利息後返還支付人，不動產經紀業管理條例第十
    九條定有明文。又按經紀業，指依本條例規定經營仲介或代銷業務之公司或商號
    ；仲介業務，指從事不動產買賣、互易、租賃之居間或代理業務；差價，係指實
    際買賣交易價格與委託銷售價格之差額，同法第四條第四款、第五款及第九款分
    別定有明文。再查，被告明知原告願以二百二十萬元出賣系爭不動產後，仍告知
    承買人方永強其承買價額二百五十萬元低於原告之委託出售價格而藉以哄抬售價
    ，致方永強終以二百六十萬元購得系爭不動產，而被告乙○○○○○○○已從中
    賺取差價高達四十萬元乙節已如前述，揆諸前揭規定，方永強自得請求被告乙○
    ○○○○○○將已收取差價於加計利息後加倍返還之，而原告主張方永強已將此
    等權利讓與原告乙節，業經其提出與所述相符請求權轉讓書為證，並經證人方永
    強於本院審理時結證稱：「（提示卷附請求權轉讓書）那是因為原告甲○○來找
    我，．．．，我認為邱小姐可能被天下房屋訛詐了，所以我才出具了這張轉讓書
    ，．．．。」等語（見本院九十一年五月二十九日言詞辯論筆錄），尚堪信為真
    實，從而，原告主張被告乙○○○○○○○應於加計利息後加倍返還其所取差價
    而請求如聲明所示，洵屬適法，應予准許。至原告請求被告丙○○應共同將已收
    取之差價加倍返還云云，末查被告丙○○並未收取差價乙節已如前述，則方永強
    自不得請求被告丙○○加倍返還已收取之差價，從而，原告主張其已受讓方永強
    對丙○○之加倍返還已收取差價之請求權，而請求被告丙○○應共同將已收取之
    差價加倍返還云云，為無理由，不應准許。又兩造均陳明願供擔保，請求宣告假
    執行或免為假執行，就原告勝訴部分，經核均無不合，爰各酌定相當之擔保金額
    ，併准許之，至原告敗訴部分，其假執行之聲請，已失所附麗，應併予駁回。
據上論結，本件原告之訴為有理由，依民事訴訟法第七十八條、第三百九十條第二項
、第三百九十二條，判決如主文。
中     華     民     國     九 十 一     年     七     月     十 七     日
                                  臺灣屏東地方法院民事第一庭
~B法　　　官　賴秀雯
右為正本係照原本作成。
如對本判決上訴，須於判決送達後廿日內，向本院提出上訴狀。
~B法院書記官　滕一珍
中　　 華　 　民　 　國　　 九 十 一 　　年　  　七　　月　   十 七　 　日
